【裁判字號】    90,上訴,904
【裁判日期】    900919
【裁判案由】    毒品危害防制條例
【裁判全文】
臺灣高等法院臺南分院刑事判決        九十年度上訴字第九四號  Ａ
      上  訴  人
      即  被  告  甲  ○  ○
      指定辯護人  本院公設辯護人  乙  ○  ○
右上訴人因毒品危害防制條例案件，不服臺灣嘉義地方法院九十年度訴字第二五０號
中華民國九十年五月三十一日第一審判決（起訴案號：臺灣嘉義地方法院檢察署九十
年度偵字第二五六一號），提起上訴，本院判決如左：
      主      文
原判決撤銷。
甲○○連續販賣第二級毒品，處有期徒刑柒年陸月。販賣毒品所得之財物新台幣壹仟
元沒收，如全部或一部不能沒收時，以其財產抵償之。
      事      實
一、甲○○前於民國（下同）八十九年間因涉販賣第二毒品安非他命案件，經原審法
    院以八十九年度訴字第三○四號判處有期徒刑八年，嗣為本院以八十九年度上訴
    字第一二四五號判決上訴駁回，目前上訴最高法院，仍未確定，猶不知悔改。竟
    另基於營利之意圖及販賣第二級毒品安非他命之概括犯意，於九十年四月十一日
    十七時許，在嘉義縣太保市○○路○段九十二巷口榕樹下，以新台幣（下同）一
    千元之價格，非法販賣安非他命一包與蕭名峰。又緣九十年四月十七日下午一時
    三十分許，警方在嘉義縣太保市○○路○段九十二巷六號處查獲蕭名峰施用第二
    級毒品安非他命（另案偵查中），蕭名峰隨即向警方供出毒品源自甲○○，經警
    授意下，蕭名峰遂於九十年四月十七日下午四時許撥打甲○○之電話，要求購買
    價值新台幣（下同）五千元之第二級毒品安非他命施用，雙方遂約定在嘉義市○
    村里○○路竹村里中油加油站旁產業道路交付毒品。甲○○聞訊後，承上揭營利
    之意圖及概括犯意，隨即攜帶以衛生紙包裹之其以四千五百元購入之重量一錢之
    安非他命一包擬以五千元之代價售予蕭名峰，並駕駛車號三Ｋ－一二四九號自小
    客車搭載不知情之鄭明義一同前往，嗣於同日下午四時四十分許抵達前址欲進行
    交易之際，旋為警方查獲而未得逞，惟甲○○於警逮捕前已將所攜之前開第二級
    毒品安非他命一包棄置路旁溝渠內而溶解滅失。另於上開自小客車內扣得甲○○
    所有供己施用之第二級毒品安非他命一包（毛重零點六公克），及供己施用毒品
    所用燈泡一個、玻璃吸管一支及鐵勺子一支。
二、案經嘉義縣警察局水上分局報告臺灣嘉義地方法院檢察署檢察官偵查起訴。
      理      由
一、上訴人即被告甲○○固坦承於右揭時地接獲蕭名峰之電話後，即駕駛牌號照碼三
    Ｋ－一二四九號自小客車搭載不知情之鄭明義，並攜帶以衛生紙包裹之第二級毒
    品安非他命一包，前往雙方約定之嘉義市○村里○○路中油加油站旁產業道路欲
    交付毒品，旋為警方查獲，所攜之前開第二級毒品安非他命一包經其棄置路旁溝
    渠內而溶解滅失等情不諱，惟矢口否認有連續販賣安非他命之犯行，並辯稱：我
    不是要賣給蕭名峰，因他對我說不舒服要吸食安非他命，我才於九十年四月十七
    日拿一些前往要給他吸食。我在原審有坦承該次所攜帶之安非他命一包是要賣給
    蕭名峰乙節，係警方要我承認的。又於九十年四月十一日十七時許，在嘉義縣太
    保市○○路○段九十二巷口榕樹下，我有拿安非他命一包給蕭名峰，沒有錯，當
    時我係與蕭名峰每人各出一千元合資向不詳年籍姓名之人購買毒品，並非意圖營
    利而販賣云云。經查：
(一)被告甲○○於警訊中供稱: 我與今天（指九十年四月十七日）共二次（轉賣安非
    他命給蕭名峰），第一次為九十年四月十一日十七時許，在嘉義縣太保市○○路
    ○段九十二巷口，與蕭名峰交易安非他命一包。今天蕭明峰要向我買五千元（安
    非他命），因當時看到警方人員，我丟（安非他命）入稻田，因稻田裡面有水可
    能溶化了等語（見警卷第三頁正面），又於偵查中供稱：九十年四月十七日下午
    蕭名峰打電話給我，說要向我買安非他命，約定在嘉義市○村里○○路竹村里中
    油加油站旁產業道路交易，他說要買五千元，我是向朋友調來賣給他的。九十年
    四月十一日十七時許，我有在嘉義縣太保市○○路○段九十二巷口，賣一包安非
    他命一千元給蕭名峰等語（見偵查卷第十九頁反面、第二十頁正面、第二十二頁
    、第二十三頁正面）。又於原審調查中供稱：毒品是我從朋友綽號叫「水果」的
    男子買來的，一錢買四千五百元，我以五千元（擬）賣給蕭名峰，這是被警察抓
    到那次，蕭名峰向我買二次，一次就是被警察抓到這次，另一次大概在一星期前
    買的，我賣他一包一千元等語（見原審卷第十五頁），核與證人蕭名峰、鄭明義
    於警訊、偵查或原審審理時所述販賣及查獲情節相符（見警卷第四頁至第九頁反
    面，偵查卷第十七頁至第二十三頁，原審卷第三十四頁至第三十六頁）。又警方
    係先查獲蕭名峰施用第二級毒品安非他命後，於蕭名峰供出毒品源自被告並配合
    偵辦下，撥打被告之電話約定購買價值五千元之第二級毒品安非他命，嗣於約定
    地點查獲被告之事實，除據前開證人蕭名峰、鄭明義證述甚詳外，亦經證人即嘉
    義縣警察局水上分局偵查員盧川松於原審審理時結證屬實（見原審卷第三十五頁
    至第三十六頁），足證被告確實於上揭時地有販賣安非他命之犯行無訛。被告嗣
    於原審及本院審理時改辯稱：於九十年四月十一日十七時許，在嘉義縣太保市○
    ○路○段九十二巷口榕樹下，拿安非他命一包給蕭名峰，係我與蕭名峰每人各出
    一千元合資向不詳年籍姓名之人「水果」者購買毒品等語（見原審卷第十六頁、
    本院九十年九月四日審判筆錄），及於本院審理時改辯稱：蕭名峰對我說不舒服
    要吸食安非他命，我才於九十年四月十七日拿一些前往要給他吸食。我在原審有
    坦承該次所攜帶之安非他命一包是要賣給蕭名峰乙節，係警方要我承認的等語（
    見本院九十年九月四日審判筆錄），均顯係事後畏罪之飾詞，無足採信。
(二)又被告於九十年四月十一日十七時許在太保市○○路○段九十二巷口，以一千元
    之價格，非法販賣安非他命一包與蕭名峰乙節，業據證人蕭名峰於警訊、原審偵
    審中迭次指證甚明，雖被告於警初訊中供稱該次與蕭名峰交易安非他命新台幣二
    千元（見警卷第三頁正面），而就該次交易之價額與證人蕭名峰上開指證有所岐
    異，惟偵查中檢察官乃慎重予以調查訊問，檢察官問稱：「九十年四月十一日賣
    （安非他命）蕭名峰一千或二千元？」等語，被告答稱：「一千元」等語，檢察
    官再問稱：當時約定在嘉義縣太保市○○路○段九十二巷口榕樹下，你交一包安
    非他命給蕭名峰，他就交你一千元？等語，被告答稱：「是」等語（以上見偵查
    卷第二十二頁反面、第二十三頁正面），且被告於原審調查中亦自承稱：蕭名峰
    向我買二次，一次就是被警察抓到這次，另一次大概在一星期前買的，我賣他一
    包一千元等語（見原審卷第十五頁），堪信被告於九十年四月十一日十七時許該
    次交易安非他命之金額係一千元屬實，被告於警初訊中所稱係二千元，顯係剛遭
    警獲案一時心慌記憶疏誤使然，不足採取。
(三)再者，犯罪嫌疑人之陳述係屬自白，依刑事訴訟法第一百五十六條第一項之規定
    ，自白如係出於自由意思而非不正之方法，且其自白白之陳述與事實相符，其自
    白筆錄即有證據能力。被告於九十年四月十八日上午八時三十分許經警解送至檢
    察署，由當日值勤之檢察官初訊時提出刑求抗辯稱：警訊時我承認上開犯行，係
    警察打我胸部等語（見偵查卷第十九頁），而檢察官當庭勘驗被告身體並無外傷
    ，並記明筆錄足稽（見同上頁反面），且同案隨之移送之證人鄭明義則同庭證稱
    ：警察並無刑求等語（見偵查卷第二十一頁正面），足見被告之刑求抗辯無足採
    信，其於警訊之上開自白之真實性無可疑之處，應足採取。
(四)按安非他命物稀價昂，又近年來，政府鑑於毒品氾濫，危害國民身心健康甚鉅，
    而大力查緝販賣煙毒及安非他命，且制定重罰，期有效遏止煙毒及安非他命之流
    竄，其中之利害輕重，被告應知之甚明，苟被告買賣間無利可圖，則被告縱屬至
    愚，亦無甘冒被移送法辦之危險，平白從事販賣之理，其應無挺而走險之可能，
    是其所販入之價格必較其所出售之價格低廉，而從中賺取買賣之差價牟利，或以
    同一價格而減少安非他命之份量，而有從中賺取差額利潤圖利之意圖或事實，此
    應屬合理且不違背社會通常經驗之理性判斷，因之，被告有營利之意圖，應堪認
    定。況被告前曾於八十九年間涉犯販賣第二級毒品安非他命案件，經原審法院以
    八十九年度訴字第三○四號判處有期徒刑八年，嗣為本院以八十九年度上訴字第
    一二四五號判決上訴駁回，目前上訴最高法院乙節，為被告所是認，復有本院八
    十九年度上訴字第一二四五號刑事判決書一份附卷足稽（見原審卷第九頁），且
    參以被告因本案遭警查獲時由其所駕汽車內起出供其自己吸用之安非他命毛重０
    點六公克，經臺灣嘉義地方法院檢察署檢察官聲請由原審法院以九十年度毒聲字
    第四一一號裁定送勒戒處所觀察、勒戒後，認無繼續施用毒品之傾向，始再經同
    署檢察官以九十年度毒偵字第四六五號不起訴處分，有上開案號裁定書及不起訴
    處分書各一份附本院卷足稽，足見被告本身有施用安非他命之習慣，而施用毒品
    成習者，因毒品昂貴花費不貲，常終淪為販賣者以賺得利潤，以保供自己購毒施
    用之資金不致匱乏，被告當亦不能豁免。並酌以被告於原審調查中已供稱：毒品
    是我從朋友綽號叫「水果」的男子買來的，一錢買四千五百元，我以五千元（擬
    ）賣給蕭名峰，這是被警察抓到那次等語（見原審卷第十五頁），益徵被告有營
    利之意圖至明。
    綜上所述，參互印證，故被告上開所辯，顯係事後卸責之詞，不足採信。其事證
    明確，犯行堪以認定。
二、公設辯護意旨謂：被告前於八十九年五月間販賣安非他命，已據法院判處有期徒
    刑八年在案，嗣後復犯本件，顯然出於概括犯意，有連續犯之裁判上一罪關係等
    語。經查：被告涉嫌於八十九年五月十七日販賣第二級毒品安非他命之事實，固
    據原審法院八十九年度訴字第三○四號判處有期徒刑八年，嗣為本院八十九年度
    上訴字第一二四五號判決上訴駁回，目前仍上訴最高法院中，迄未確定，有臺灣
    高等法院被告全國前案紀錄表、本院院前開字號判決各一份在卷（見原審卷第五
    頁至第十頁）足徵，然而，本件論罪科刑之犯罪事實係發生於九十年四月十七日
    ，距前案所涉八十九年五月幾近一年之久，前後相隔時間難謂緊接，況被告於審
    理時自承：「（問：你是否有計畫的販賣安非他命？）沒有。上次觀察勒戒出來
    後，我就沒有想要再吸，也沒有再賣安非他命的意思。」（見原審卷第十六頁訊
    問筆錄），顯然被告主觀上亦未存有概括之犯意，本件與前案犯嫌間，難認有何
    連續犯之裁判上一罪關係，仍得由本院予以審論。
三、按安非他命係毒品危害防制條例第二條第二項第二款所定之第二級毒品，不得施
    用、販賣。核被告所為，係犯毒品危害防制條例第四條第二項販賣第二級毒品罪
    。其先後第一次既遂，第二次未遂等兩次販賣第二級毒品之犯行，反覆實施，時
    間緊接，所犯之犯罪構成要件相同，顯係基於概括之犯意而為，應依連續犯規定
    論以一罪，並依法加重其刑（販賣安非他命罪其最高法定刑為無期徒刑，依法自
    不得加重）。又其販賣第二級毒品前後持有第二級毒品之低度行為，應為販賣第
    二級毒品之高度行為所吸收，不另論罪。
四、原審認被告之罪證明確，予以論罪科刑，固非無見，惟本院如上所述認被告於九
    十年四月十一日十七時許在太保市○○路○段九十二巷口，以一千元之價格，非
    法販賣安非他命一包與蕭名峰乙節，罪證明確，應成立上開罪責。詎原審梳未翔
    實調查證據，卻認不能證明被告此部犯行，並以公訴人認此與前揭論罪科刑部分
    具備連續犯之裁判上一罪關係，而不另為無罪之諭知，顯有不當。被告上訴意旨
    空言否認犯罪，固無足取，惟原判決既有上述可議之處，自應由本院將原判決予
    以撤銷改判，爰審酌被告犯罪之動機、次數、及其販賣毒品殘害他人身心健康至
    鉅，並嚴重危害社會秩序，犯罪後猶否認販賣犯行，毫無悔意等一切情狀，改量
    處如主文第二項所示之刑。被告第一次販賣所得之一千元，依毒品危害防制條例
    第十九條第一項之規定宣告沒收，如全部或一部不能沒收時，以其財產抵償之。
    至被告攜帶用以第二次販賣之第二級毒品安非他命一包，已棄置溝渠內溶解滅失
    ，除為被告所是認，並據前開證人盧川松、蕭名峰於審理時證述屬實（見原審卷
    第三十六頁）；扣案之第二級毒品安非他命一包（毛重零點六公克）、燈泡一個
    、玻璃吸管一支及鐵勺子一支，被告堅稱全係供己施用之毒品及供施用毒品所用
    之物，而前開證人盧川松、蕭名峰亦證述該等物品並非被告販賣交易時所扣，乃
    警方事後始於被告所駕車輛上查得（見警卷第四頁至第五頁反面、第九頁偵訊筆
    錄，原審卷第三十六頁審判筆錄），復無其他積極證據得認確係被告販賣之毒品
    或供販賣毒品所用之物，均不另為沒收之諭知。
據上論斷，應依刑事訴訟法第三百六十九條第一項前段、第三百六十四條、第三百七
十條但書、第二百九十九條第一項前段，毒品危害防制條例第四條第二項、第十九條
第一項，刑法第十一條前段、第五十六條前段，判決如主文。
本案經檢察官邱克斌到庭執行職務。
中    華    民    國      九十      年      九      月        十九      日
                                  臺灣高等法院臺南分院刑事第一庭
                                      審判長法官  鄭    文    肅
                                            法官  黃    三    哲
                                            法官  王    浦    傑
右正本證明與原本無異。
如不服本判決，應於判決送達後十日內向本院提出上訴狀，其未敘述理由者並應於提
出上訴狀後十日內向本院補提理由書（應附繕本)。
                                      法院書記官  蔡    振    豐
中    華    民    國      九十      年      九      月      二十一      日
附錄法條：
毒品危害防制條例第四條第二項：製造、運輸、販賣第二級毒品者，處無期徒刑或七
                              年以上有期徒刑，得併科新臺幣七百萬元以下罰金
                              。


司法院資訊處製作；財團法人民間司法改革基金會備份。
